【裁判字號】    90,交聲,20
【裁判日期】    901231
【裁判案由】    違反道路交通管理處罰條例聲明異議
【裁判全文】
臺灣臺北地方法院交通事件裁定                        九十年度交聲字第二○號
    異議人即
    受處分人  甲○○
右列受處分人因違反道路交通管理處罰條例案件，對於臺北市交通事件裁決所於中華
民國八十九年十二月四日所為之處分( 原處分案號：北市裁三字第裁22-ABV229822號
 )聲明異議，本院裁定如左：
        主      文
異議駁回。
        理      由
一、按「道路交通管理處罰條例」第三條第八款及「道路交通安全規則」第二條第一
    項第一款，均明文規定該等有關道路交通管理法規所指之「汽車」均包括「機器
    腳踏車」。又汽( 機 )車駕駛人持逾期之駕駛執照駕車，處新臺幣一千八百元以
    上三千六百元以下( 即銀元六百元以上一千二百元以下 )罰鍰並禁止其駕駛，逾
    期之駕駛執照並應扣繳之，「道路交通管理處罰條例」第二十二條第一項第六款
    及第二項定有明文。
二、本件受處分人即異議人甲○○於八十九年九月廿三日晚十時卅五分許，持其所有
    已逾期( 有效日期至八十七年十月四日止 )之重型機車駕駛執照駕駛一輛為其所
    有之車牌DEP-243 號輕型機器腳踏車，途經臺北市○○○路、和平東路交岔路口
    ，為臺北市政府警察局大安分局警備隊執勤員警攔停稽查，受處分人即出示該張
    已逾期之重型機車駕駛執照，執勤員警以其有違反「道路交通管理處罰條例」第
    二十二條第一項第六款「持逾期之駕駛執照駕車」規定之行為，乃掣單( 北市警
    交大字第ABV229822 號 )當場舉發並交予受處分人簽收，且代保管該張已逾期之
    重型機車駕駛執照。嗣受處分人依限到案提出申訴，原處分機關請舉發單位調查
    結果，仍認受處分人確有前揭違規行為，乃於八十九年十二月四日依「道路交通
    管理處罰條例」第二十二條第一項第六款及第二項規定，從輕裁處新臺幣一千八
    百元罰鍰並扣繳該張已逾期之駕駛執照。
三、訊據受處分人固不否認其駕駛該輛車牌DEP-243 號輕型機器腳踏車於前揭時地為
    警攔停稽查時，確曾出示該張已逾期之重型機車駕駛執照，惟辯稱略以其當時亦
    持有未逾期之普通小型車駕駛執照，因對於交通法令不熟悉而錯拿該張已逾期之
    重型機器腳踏車駕駛執照云云。經查：受處分人既係領有汽( 機 )車駕駛執照之
    駕駛人，其就「道路交通安全規則」第五十條第一項「汽( 機 )車駕駛執照為駕
    駛汽( 機 )車之許可憑證」、第五十二條第一項「汽( 機 )車駕駛執照自發照之
    日起每滿六年換發一次，汽( 機 )車駕駛人應於有效期限屆滿前一個月內向公路
    監理機關申請換發新照」及第二項「汽( 機 )車駕駛執照逾期未換發新照者，不
    得使用駕車」等規定，自應知之甚稔。查無證據證明受處分人有何不能注意前揭
    有關道路交通管理規定之情事，且受處分人確係在駕駛車牌DEP-243 號輕型機器
    腳踏車為警攔停稽查時出示該張已逾期重型機器腳踏車駕駛執照，足見受處分人
    確有「持逾期駕駛執照駕車」之違規事實，所辯無非係卸責之詞，不足採信。況
    查交通部八十五年十一月四日交路(85)字第○○七三三八號函示「道路交通管理
    處罰條例之舉發與處罰，係依據違規事實處理，本案異議人遭警取締時，係持逾
    期重型或輕型機器腳踏車駕車，而非小型車駕駛執照，故其持逾期駕照駕駛輕型
    機器腳踏車之違規事實明確內容，亦核與本件情形相符，亦有該函示影本一紙在
    卷可稽。本件受處分人之違規事實明確，從而原處分機關依「道路交通管理處罰
    條例」第二十二條第一項第六款及第二項規定裁處新臺幣一千八百元罰鍰，並扣
    繳該張已逾期重型機器腳踏車駕駛執照之處分，其認事用法核無違誤，本件異議
    為無理由，應予駁回。
據上論斷，應依道路交通案件處理辦法第十九條，裁定如主文。
中      華      民      國     九    十     年    十二    月    卅一    日
                          臺灣臺北地方法院交通法庭
                                          法  官    鍾  華
右正本證明與原本無異。
如不服本裁定，應於裁定送達後五日內向本院提出抗告狀。
                                          書記官    劉芸珊
中      華      民      國     九    十     年    十二    月   三十一   日


司法院資訊處製作；財團法人民間司法改革基金會備份。
